【裁判字號】    98,訴,150
【裁判日期】    980408
【裁判案由】    侵權行為損害賠償
【裁判全文】
臺灣臺北地方法院民事判決               98年度訴字第150號
原      告  丙○○
被      告  甲○○
                        8
被      告  乙○○
共      同
訴訟代理人  陳明良律師
上列當事人間請求侵權行為損害賠償事件，經本院於民國98年3
月25日言詞辯論終結，判決如下：
    主  文
被告甲○○應給付原告新台幣伍萬肆仟壹佰陸拾元，及自民國
九十七年二月十四日起至清償日止，按年息百分之五計算之利息
。
被告應連帶給付原告新台幣壹拾伍萬元，及其中被告甲○○部分
自民國九十七年二月十四日起，被告乙○○部分自民國九十七年
二月十五日起，均至清償日止，按年息百分之五計算之利息。
原告其餘之訴駁回。
訴訟費用由被告甲○○負擔百分之五，由被告甲○○、乙○○連
帶負擔百分之十五，餘由原告負擔。
本判決第一項、第二項得假執行。
    事實及理由
一、原告起訴主張：被告乙○○曾於多年前與訴外人蕭東山有工
    程款糾紛尚未清償，被告甲○○則為被告乙○○之友人，得
    知上情後，表示願陪同被告乙○○前往尋找蕭東山，被告2
    人遂於民國96年5月14日晚間21時許至原告位於臺北市中山
    區○○○路○段139號15樓之1之住所欲找尋蕭東山，由原告
    之媳婦王淑華應門詢問來意後，要求被告先在門外稍候並將
    大門關上，轉身進入屋內徵詢原告之意見，詎被告2人明知
    未經許可，竟擅自開門進入原告住所，原告及媳婦王淑華在
    客廳乍見被告未經許可自行入屋，急切問明來意後，告知被
    告蕭東山並不住該處，並提供蕭東山之聯絡電話請被告自行
    聯絡及要求被告離去，詎被告無視原告促渠等離去之要求，
    仍滯留不去；又因被告當場撥打電話聯繫蕭東山無著，及原
    告因恐發生事端，再三促被告離去並按對講機請大樓管理員
    上樓處理，被告甲○○惱怒之下，竟出手毆打原告之頭、臉
    部，致原告受有頭部挫傷、右眼挫、瘀傷、門牙損傷等傷害
    ，被告甲○○復以腳踹擺設於原告客廳之木製展示櫃（下稱
    系爭木櫃）示威，造成系爭木櫃壓條脫落及櫃內放置之珠寶
    飾品損壞。後被告甲○○因慮及管理員即將上樓，被告乙○
    ○亦在旁不斷勸阻，被告2人始悻悻然一同離去。被告2人因
    上開行為，業經本院96年度簡字第3789號刑事簡易判決、96
    年度簡上字第478號刑事判決判處被告有期徒刑在案。爰依
    侵權行為之法律關係提起本件訴訟，請求被告甲○○賠償木
    櫃損壞修理費新台幣（下同）3,800元、木櫃內放置之手鐲
    、手珠等物斷裂、破損之損失166,000元、原告已支出醫療
    費用2,360元、原告牙齒治療所需費用248,000元、原告減少
    勞動能力損失109,750元，被告甲○○及乙○○並應就渠等
    共同侵入原告住所之行為，連帶賠償原告50萬元之精神慰撫
    金。並聲明：(一)被告甲○○應給付原告527,550元，及自起
    訴狀繕本送達被告之翌日起至清償日止，按年息5％計算之
    利息。(二)被告甲○○、乙○○應連帶給付原告50萬元，及自
    起訴狀繕本送達被告之翌日起至清償日止，按年息5％計算
    之利息。
二、被告則抗辯以：原告請求內容包含精神損害賠償，但被告2
    人侵入住宅部分，原告似不得依民法第195條規定請求精神
    損害賠償。另關於財產損害賠償部分，刑事判決認定被告甲
    ○○之毀損行為僅造成木櫃壓條損害，不包括原告所稱首飾
    毀損；至於原告所稱牙齒損害部分，伊提出之診斷證明書為
    96年11月17日作成，與本件案發日即96年5月14日間隔半年
    有餘，被告否認該診斷書所載之牙傷與被告上開行為有關。
    且依原告提出財團法人長庚紀念醫院（下稱長庚醫院）出具
    之診斷證明書，原告傷後僅在96年5月14日晚上11時至同年
    月15日凌晨1時之期間住院3小時，並無原告無法工作應在家
    療養之醫囑記載，故原告請求減少勞動能力損失亦無理由等
    語。並聲明：原告之訴駁回。
三、按因故意或過失，不法侵害他人之權利者，負損害賠償責任
    ，民法第184條第1項前段定有明文。原告主張被告甲○○、
    乙○○於96年5月14日21時許，未經原告同意，無故擅自進
    入原告位於臺北市中山區○○○路○段139號15樓之1之住所
    欲找尋蕭東山，被告甲○○復無視原告要求渠等離去之請求
    ，出手毆打原告頭、臉部，造成原告受有頭部挫傷、右眼挫
    、瘀傷、門牙損傷等傷害，並以腳踢原告所有位於上開住處
    客廳之木櫃，致系爭木櫃壓條脫落，原告因治療上開傷害，
    業支出醫療費用2,360元，又為修復系爭木櫃壓條脫落，計
    需支出3,800元之修復費用等情，業據原告提出驗傷單、受
    傷照片、木櫃遭毀損照片、木櫃修理費用估價單、醫療費用
    單據（見本院97年度附民字第52號卷，下稱附民卷，第10
    至19頁、第21至24頁）等件為證；而被告甲○○、乙○○因
    無故侵入他人住宅，經本院96年度簡字第3789號刑事簡易判
    決、96年度簡上字第478號刑事判決判處被告2人有期徒刑3
    月，得易科罰金確定，被告甲○○並因傷害人之身體、毀損
    他人之木櫃壓條，足以生損害於他人，經本院96年度簡字第
    3789號刑事簡易判決、96年度簡上字第478號刑事判決判處
    被告甲○○拘役55日、拘役20日，應執行拘役70日，並得易
    科罰金確定等情，亦經本院依職權調閱本院96年度簡字第37
    89號、96年度簡上字第478號刑事案卷查核明確，且為兩造
    所不爭執（見本院卷第114頁），均堪信為真實。是以，被
    告甲○○、乙○○確有無故侵入原告住所之行為，被告甲○
    ○亦確實基於傷害及毀損之故意，毆打原告身體，致原告受
    有上述身體傷害，及毀壞原告所有系爭木櫃押條，且原告所
    受前開身體傷害及木櫃壓條毀損之結果，與被告甲○○故意
    毆打及毀損之行為間有相當因果關係，因之，被告應就渠等
    上開行為致原告所受損失，負侵權行為損害賠償責任，洵堪
    認定。
四、茲就原告請求被告賠償之金額是否應予准許，分述如下：
  (一)關於系爭木櫃修理費部分：原告主張伊所有系爭木櫃遭被告
    甲○○腳踢致木櫃壓條脫落毀損，欲修復需花費3,800元等
    情，業據其提出木櫃修理費用估價單為證（見附民卷第19頁
    ），且為被告所不爭執（見本院卷第114頁背面），是原告
    主張被告甲○○就木櫃毀損需賠償伊3,800元，即有理由。
  (二)關於系爭木櫃內放置之珠寶飾品損壞部分：原告主張伊放置
    系爭木櫃內大陸玉手鐲、黃水晶手珠、碧璽手珠等因木櫃損
    壞掉落而破損，致伊損失166,000元云云，為被告所否認，
    而觀之原告提出系爭木櫃遭被告甲○○踢壞後之照片，系爭
    木櫃僅木門壓條部分脫落，至於櫃內放置物品如木雕像、水
    晶、玉石等則排列整齊，並無因此碎裂或掉落等情形（見附
    民卷第16頁、第18頁），參以原告之媳婦王淑華於96年10月
    26日刑事偵查中具結證稱，系爭木櫃的壓條因遭被告甲○○
    腳踢而壞掉，但玻璃因為是安全玻璃所以沒有破，裡面的東
    西也應該沒有壞等語（見台灣台北地方法院檢察署96年度偵
    字第12548號卷第124頁），堪認被告甲○○腳踢木櫃之行為
    ，應僅造成系爭木櫃之壓條脫落毀損，並未損及如原告所主
    張大陸玉手鐲、黃水晶手珠、碧璽手珠等物，況原告也不能
    證明前揭手鐲、手珠等物於被告甲○○為上開侵權行為時，
    確置放於系爭木櫃內等情，故原告主張被告甲○○應賠償前
    揭大陸玉手鐲、黃水晶手珠、碧璽手珠等物斷裂、破損之損
    失166,000元云云，即無理由。
  (三)關於原告已支出醫藥費部分：原告主張伊為治療身體所受傷
    害，計支出醫療費用2,360元等情，業據其提出醫療費用收
    據等件為證（見附民卷第21至24頁），且為被告甲○○所不
    爭執，故原告主張被告甲○○應賠償伊醫療費用2,360元，
    亦屬有據。
  (四)關於預估牙齒治療費用部分：原告主張伊因遭被告甲○○重
    毆頭、臉部，致上顎後牙區#15#16#17及#27等4顆牙齒因意
    外撞及導致齒源性外傷，發生裂齒症而根尖感染發炎，下顎
    前牙區#33至#43等6顆牙齒亦因碰撞造成牙冠琺瑯質缺損，
    經診斷後醫生表示需進行雷射排膿清創、根管治療、根管根
    柱加強、牙套製作、植牙及膺復等治療，預估治療費用約為
    248,000元等語，雖為被告所否認，然查，原告確因遭甲○
    ○毆打，致「右下門牙、側門牙和左下門牙、側門牙斷裂」
    等情，有原告於刑事偵查中提出診斷證明書存刑卷可按（見
    臺灣臺北地方法院檢察署96年度偵字第12548號卷第42頁）
    ，業經本院依職權調閱該刑卷及向長庚醫院調閱原告於該院
    之病歷資料（見本院卷第107頁背面）查核明確，堪信為真
    實。且原告於遭毆打後雖經長庚醫院建議應繼續門診治療，
    但原告就伊所受門牙損傷等傷害，除於96年5月22日至長庚
    醫院就診外，並未於長庚醫院為後續門診治療，亦有該病歷
    記載存卷可按，則原告主張伊就上開右下門牙、側門牙和左
    下門牙、側門牙斷裂等傷害，尚有進一步治療之必要，核屬
    可採。又依原告提出松江博萊恩牙醫診所出具之疾病診斷書
    固記載，原告之上顎後牙區#15#16#17及#27等4顆牙齒因意
    外撞及導致齒源性外傷，裂齒症發生因而根尖感染發炎，下
    顎前牙區#33至#43等6顆牙齒因碰撞造成牙冠琺瑯質缺損，
    有進行雷射排膿清創、根管治療、膺復治療等必要（見附民
    卷第25、26頁），惟原告於95年12月11日首次至松江博萊恩
    牙醫診所治療後，嗣陸續於95年12月15日、96年1月2日、96
    年10月27日、96年10月30日及96年11月19日至該診所診療，
    有本院依職權向松江博萊恩牙醫診所調閱原告於該院就診紀
    錄存卷可憑（見本院卷第95頁），則以原告於遭被告甲○○
    於96年5月14日毆打後，遲至96年10月27日始至松江博萊恩
    牙醫診所為上開牙齒診療，其間相隔逾半年，除其中下顎前
    牙區#33至#43等6顆牙齒中之右下門牙、側門牙和左下門牙
    、側門牙部分，因原告於遭毆傷後，實際未曾就伊右下門牙
    、側門牙和左下門牙、側門牙所受傷害治療，且該疾病診斷
    書就#33至#43等6顆牙齒之治療方式係就該等牙齒之牙冠部
    琺瑯質缺損為膺復治療，核與原告於96年5月14日因遭被告
    甲○○毆打所致門牙斷裂、損傷之傷勢相符，故就原告之右
    下門牙、側門牙和左下門牙、側門牙等4顆牙齒預估膺復治
    療費用48,000元核屬必要外（#33至#43等6顆牙齒之牙冠部
    琺瑯質缺損膺復治療費用為72,000元，故以72,000元6 顆
    4顆＝48,000元），其餘關於原告上顎後牙區及下顎前牙
    區其餘牙齒治療所需費用，原告既不能提出其他證據證明與
    被告甲○○毆打行為間有何因果關係，則原告主張被告甲○
    ○應賠償伊牙齒治療預估費用，於48,000元之範圍內，核屬
    有據，逾此部分則無理由。
  (五)關於減少勞動能力損失部分：原告雖主張伊因遭被告甲○○
    毆傷，致不能工作期間長達75日而有減少勞動能力損失云云
    ，但為被告所否認，經查，原告遭被告甲○○毆打後，即於
    96 年5月14日22時許至長庚醫院急診，原告當時主訴右眼眶
    腫痛及牙齒痛，經醫師診視、安排照X光及安排眼科、牙科
    會診，予開立藥物注射後，因原告意識清醒、主訴疼痛緩解
    ，無其他新症狀，乃於96年5月15日1時許使原告離院，並因
    原告尚有右眼挫傷瘀青致眼睛周圍血腫之傷害，囑原告於96
    年5月17日回眼科檢查，惟原告嗣除於96年5月22日再返牙科
    治療外，並無其他就診或住院紀錄等情，有原告提出長庚醫
    院開具診斷證明書及本院依職權向長庚醫院調閱病歷資料存
    卷可按（見附民卷第10頁、本院卷第102頁），原告復自承
    伊是統合國際行銷有限公司負責人，專營媒體公關、廣告、
    演藝活動經紀、行銷企劃等業務（見本院卷第32頁），則以
    原告所從事工作多屬規劃、策劃等工作，無需大量勞力，原
    告所受傷害又為頭部挫傷、右眼挫、瘀傷、門牙損傷等外觀
    表面上的傷勢，於原告的行動能力、生活自理能力等並無妨
    礙，且醫囑僅要求原告應門診追蹤，並無要求原告在家療養
    等情，亦如上述，原告復未能提出其他證據證明伊有何因傷
    致不能工作情事，故原告主張被告甲○○應賠償伊長達75日
    不能工作而減少勞動能力之損失109,750元云云，亦無可取
    。
  (六)關於精神慰撫金部分：按數人共同不法侵害他人之權利者，
    連帶負損害賠償責任；又不法侵害他人之身體、健康、名譽
    、自由、信用、隱私、貞操，或不法侵害其他人格法益而情
    節重大者，被害人雖非財產上之損害，亦得請求賠償相當之
    金額，民法第185條第1項前段、第195條第1項前段分別定有
    明文。被告雖否認原告有非財產上之損害，惟查，被告2 人
    未經原告同意，無故侵入原告住宅等情，業經本院96年度簡
    字第3789號刑事簡易判決、96年度簡上字第478號刑事判決
    判處被告2人有期徒刑各3月確定在案，已如前述，則以被告
    2人擅自無故進入原告住處，不法侵害原告之居住安寧自由
    ，並參酌被告2人進入原告住處後，經原告要求渠等離去仍
    遲遲不願離去，被告甲○○尚且進一步對原告為傷害及毀損
    之行為，是被告2人進入原告住處，當足使原告心生畏佈，
    原告精神自因此受有痛苦。是原告依上開規定請求被告2 人
    連帶為非財產上之損害賠償，即屬有據。惟按不法侵害他人
    之人格權，被害人受有非財產上損害，請求加害人賠償相當
    金額之慰撫金時，法院對於慰撫金之量定，應斟酌實際加害
    情形所造成之影響、被害人痛苦之程度、兩造之身分、地位
    、經濟情形及其他各種狀況，以核定相當之數額（最高法院
    47年台上字第1221號、51年台上字第223號判例可資參照）
    。本院審酌本件被告2人係於晚間21時許突然無故侵入原告
    住所，原告所受驚嚇難謂非鉅，及原告為高中畢業、現年50
    歲，歷任統合國際行銷有限公司、卡地餐廳有限公司等公司
    之負責人，於96年間有股利、利息及租賃所得等合計537,
    678元，並有不動產、投資等財產價值10,146,841元；另被
    告甲○○、乙○○分別為46歲、51歲，其中，被告甲○○於
    96年間有薪資及股利所得合計196,753元，而被告乙○○則
    有薪資、股利、利息及租賃所得等合計555,024元，並有不
    動產、汽車及投資等財產價值23,819,890元等情，為兩造所
    自承（見本院卷第32頁），並有稅務電子閘門財產所得調件
    明細表在卷可憑（見本院卷第72至84頁），暨原告所受損害
    等一切情狀，認原告請求被告連帶給付精神慰撫金50萬元尚
    嫌過高，應予核減為15萬元，方屬公允，逾此數額之請求，
    則無理由。
五、綜上所述，被告甲○○應賠償原告者共計為54,160元（即：
    3,800 +2,360+48,000＝54,160元），被告甲○○及被告乙
    ○○應連帶賠償原告之金額則為15萬元，從而，原告依民法
    第184條第1項前段、第185條第1項前段關於侵權行為之規定
    ，請求被告甲○○賠償伊54,160元，及自起訴狀繕本送達被
    告甲○○之翌日即97年2月14日起至清償日止，按年息5％計
    算之利息，暨請求被告甲○○與乙○○連帶賠償伊15萬元，
    及自起訴狀繕本送達被告之翌日，即其中被告甲○○部分自
    97年2月14日起，被告乙○○部分自97年2月15日起，均至清
    償日止，按年息5％計算之利息，為有理由，應予准許。其
    餘部分則難謂有據，應予駁回。又本件原告勝訴部分所命給
    付金額未逾50萬元，應依職權宣告假執行。
六、本件事證已臻明確，兩造其餘之攻擊或防禦方法及證據，經
    本院斟酌後，認為均不足以影響本判決之結果，自無逐一詳
    予論駁之必要，併此敘明。
七、據上論結，本件原告之訴為一部有理由、一部無理由，依民
    事訴訟法第79條、第85第2項、第389條第1項第5款，判決如
    主文。
中    華    民    國    98    年    4     月    8     日
                  民事第三庭  審判長法  官  丁蓓蓓
                                    法  官  魏式瑜
                                    法  官  管靜怡
正本係照原本作成。
不得上訴。
中    華    民    國    98    年    4     月    8     日
                              書記官  張婕妤


司法院資訊處製作；財團法人民間司法改革基金會備份。
